臺灣嘉義地方法院刑事判決　　　　　　　100年度訴字第416號
公　訴　人　臺灣嘉義地方法院檢察署檢察官
被　　　告　謝錦銘
上列被告因違反毒品危害防制條例等案件，經檢察官提起公訴（
100年度偵緝字第4號、100年度毒偵字第436號），被告於準備程
序中就被訴事實為有罪之陳述，本院合議庭裁定由受命法官改依
簡式審判程序審理，判決如下：
    主  文
謝錦銘施用第一級毒品，累犯，處有期徒刑柒月，扣案海洛因拾
小包（驗餘淨重合計壹點伍公克）除包裝袋外，沒收銷燬之，
包裝袋拾個沒收；又施用第二級毒品，累犯，處有期徒刑月
，扣案甲基安非他命壹小包（驗餘淨重零點零伍捌貳公克）除包
裝袋外，沒收銷燬之，包裝袋壹個沒收；又幫助犯詐欺取財罪，
累犯，處有期徒刑月。應執行有期徒刑拾月，扣案海洛因拾
小包（驗餘淨重合計壹點伍公克）、甲基安非他命壹小包（驗餘
淨重零點零伍捌貳公克）除包裝袋外，沒收銷燬之，包裝袋拾肆
個沒收。
    犯 罪 事 實
一、謝錦銘前因施用毒品案件，經臺灣雲林地方法院裁定令入勒
    戒處所施以觀察、勒戒，於民國97年3月18日因認無繼續施
    用毒品傾向而執行完畢釋放，並經臺灣雲林地方法院檢察署
    檢察官以96年度毒偵字第1866號不起訴處分確定。又因違反
    槍砲彈藥刀械管制條例案件，經臺灣高等法院臺南分院以96
    年度上訴字第446號判決判處有期徒刑2年6月，併科罰金新
    臺幣（下同）4萬元確定，98年12月9日因縮短刑期假釋出監
    ，付保護管束，於99年4月18日保護管束期滿，假釋未經撤
    銷，所餘未執行之刑以已執行論而執行完畢。詎仍不知悔改
    ，分別為以下犯行：
(一)、於前揭觀察、勒戒執行完畢釋放後5年內，復先基於施用第1
    級毒品海洛因之犯意，於100年3月19日下午4、5時許，在嘉
    義市○○路268巷23號住處內，以將海洛因放入注射針筒摻水
    後，注射身體之方式，施用海洛因1次，旋再另行起意，基於
    施用第2級毒品甲基安非他命之犯意，在相同地點，將甲基安
    非他命置入玻璃球內，點火燒烤吸食煙霧之方式，施用甲基
    安非他命1次。嗣於100年3月19日下午5時30分許，在嘉義市
    ○○○路470巷口之文財殿前為警盤查，經其同意搜索，當場
    自其身上起獲海洛因13小包（驗前淨重合計1.52公克，驗餘
    淨重合計1.5公克，空包裝總重2.98公克）、甲基安非他命1
    小包（驗前淨重0.0819公克，驗餘淨重0.0582公克），並經
    其同意採集尿液送驗，結果呈嗎啡（海洛因代謝物）與甲基
    安非他命陽性反應。
(二)、謝錦銘明知提供個人金融機構帳戶之存摺、提款卡及密碼予
    他人使用，可預見其所提供之帳戶將幫助不詳犯罪集團利用
    作為掩飾或隱匿詐欺犯罪所得之財物，以逃避追緝，仍不違
    背其本意，而基於幫助詐欺之未必故意，於99年5月4日至6
    日間之某日，在不詳地點，將其個人所有之玉山銀行東嘉義
    分行帳號0000000000000號、聯邦銀行嘉義分行帳號0000000
    00000號之存摺、提款卡及密碼交付予真實姓名不詳之成年
    男子。嗣該成年男子與其所屬之詐騙集團，共同意圖為自己
    不法所有，基於詐欺取財之犯意聯絡，於99年5月5日上午10
    時30分許撥打電話予王仰三，佯稱為王仰三之女兒，偽以：
    需借款25萬元購買股票云云，王仰三不疑有詐，陷於錯誤，
    依指示於99年5月6日上午11時48分許匯款10萬元至前揭謝錦
    銘之玉山銀行東嘉義分行帳戶、接續於同日上午11時49分許
    匯款10萬元至謝錦銘之聯邦銀行嘉義分行帳戶，皆旋遭詐騙
    集團成員提領一空。嗣經王仰三發覺受騙，報警循線查獲謝
    錦銘，而悉上情。
二、案經王仰三訴由嘉義縣警察局朴子分局及嘉義市政府警察局
    第二分局報告臺灣嘉義地方法院檢察署檢察官偵查起訴。
    理  由
壹、程序事項
    本件於準備程序進行中，被告謝錦銘就被訴事實為有罪之陳
    述，且所犯係死刑、無期徒刑、最輕本刑為3年以上有期徒
    刑以外之罪，經本院告知簡式審判程序之旨，並聽取檢察官
    及被告之意見後，依刑事訴訟法第273條之1第1項之規定，
    裁定進行簡式審判程序，復依刑事訴訟法第273條之2規定，
    不適用證據提示、交互詰問及傳聞法則有關證據能力限制等
    規定，是本件卷附之各證據，均得作為認定犯罪之證據。
貳、實體事項
一、得心證之理由
(一)、前揭施用毒品犯罪事實，業據被告於本院行準備程序及審理
    時坦承不諱（見本院卷第30、37頁），又其於100年3月19日
    晚上7時許經警採集尿液送驗，由檢驗單位以酵素免疫分析
    法為初步檢驗，再以氣相層析質譜儀法為確認檢驗，結果呈
    嗎啡（海洛因代謝物）、甲基安非他命陽性反應乙情，此有
    同意書、偵辦涉嫌毒品案件採集尿液送驗代號與姓名對照表
    （代號：2F0000000號）、長榮大學確認報告各1份在卷可佐
    （見嘉義市政府警察局第二分局嘉市警二偵字第1000001838
    號卷，下稱警一卷，第8、24頁；臺灣嘉義地方法院檢察署
    100年度毒偵字第436號卷，下稱毒偵卷，第31頁），而以氣
    相層析質譜儀法作為毒品藥物及其代謝產物之定性及定量分
    析，可排除偽陽性之可能。另查扣之粉末檢品13小包、顆粒
    1小包，經送鑑驗，前者13小包檢出海洛因成分（驗前淨重
    合計1.52公克、驗餘淨重合計1.5公克、空包裝總重2.98公
    克，純度19.83％，純質淨重0.3公克），另顆粒1小包檢出
    甲基安非他命成分（驗前淨重0.0819公克，驗餘淨重0.0582
    公克），此亦有法務部調查局濫用藥物實驗室100年4月1日
    調科壹字第10023008100號鑑定書、憲兵司令部刑事鑑識中
    心100年4月7日鑑定書各1份、同意搜索切結書、搜索扣押筆
    錄、扣押物品目錄表、扣押物品收據、毒品照片3張等件附
    卷足憑（見警一卷第9至14、18至21頁；毒偵卷第28、33頁
    ）。另被告前因施用毒品案件，經臺灣雲林地方法院裁定令
    入勒戒處所施以觀察、勒戒，於97年3月18日因認無繼續施
    用毒品傾向而釋放，並經臺灣雲林地方法院檢察署檢察官以
    96年度毒偵字第1866號不起訴處分確定，此有臺灣高等法院
    被告前案紀錄表、刑案資料查註紀錄表、全國施用毒品案件
    紀錄表、受觀察勒戒人毒品及前科紀錄簡列表各1份附卷足
    稽，其於觀察、勒戒執行完畢釋放後5年內，再犯本件施用
    毒品案件，依法應予以追訴處罰。
(二)、上開幫助詐欺取財犯罪事實，亦據被告於本院行準備程序及
    審理時坦白承認（見本院卷第30、37頁），核與證人即告訴
    人王仰三於警詢時之證述情節相符（見嘉義縣警察局朴子分
    局嘉朴警偵字第0990029163號卷，下稱警二卷，第3至4頁）
    ，並有被告聯邦銀行嘉義分行帳戶申請書、客戶基本資料、
    未登摺帳項查詢清單及調閱資料回覆、玉山銀行東嘉義分行
    顧客資料表、綜存戶交易資料查詢單、內政部警政署反詐騙
    諮詢專線紀錄表、玉山銀行東嘉義分行99年10月12日玉山東
    嘉字第0991012004號函、100年1月19日玉山東嘉字第100011
    9004號函各1份、郵政跨行匯款申請書2紙（見警二卷第5至
    16頁；臺灣嘉義地方法院檢察署100年度偵緝字第4號卷第42
    頁；同署99年度偵字第6349號卷第22至26、34至38頁）。又
    按刑法上之故意，可分為直接故意與不確定故意（間接故意
    ），所謂「不確定故意」，係指行為人對於構成犯罪之事實
    ，預見其發生而其發生並不違背其本意者，刑法第13條第2
    項定有明文，衡情金融機構之帳戶為個人理財之工具，立於
    資金供需便利性，申請開設帳戶並無特殊限制，一般民眾皆
    能自由申請開戶，且亦可同時在不同金融機構申請多數存款
    帳戶使用，並具有一定金融交易目的及識別意義，具高度專
    有性，除非本人或與本人關係親密者，難認有何理由可自由
    流通使用該存摺，一般人皆有妥為保管防止他人任意使用之
    認識，縱因特殊情況偶有交付他人使用之需，亦必然深入瞭
    解用途後再行提供以使用，方符常情，且依一般人之社會生
    活經驗，並無使用他人帳戶之必要，然近來利用人頭帳戶匯
    款而詐騙案件層出不窮，媒體及政府無不大力宣導，提醒注
    意，並有警示標誌張貼於各金融機構及提款機等處，即若不
    以自己名義申請開立帳戶使用，反向他人蒐集或收購金融機
    構帳戶，帳戶所有人對此應有合理懷疑其目的係詐取他人財
    物。被告係具一般社會智識經驗之成年人，縱不確知所提供
    之帳戶，遭他人用以對告訴人詐欺取財，或不確知係以何種
    方法於何時、地為詐欺致告訴人匯款入帳戶等情，惟自應知
    該不詳姓名成年人係利用上開帳戶作為犯罪之用，是其對於
    他人利用上開帳戶存摺、提款卡及密碼，供作犯詐欺取財罪
    匯款帳戶之用等情，能預見其發生且其發生不違背其本意，
    有幫助該詐欺取財犯罪集團利用上開帳戶犯罪之不確定故意
    ，允無疑義。綜上，被告基於幫助他人實施詐欺取財亦不違
    背其本意之不確定故意，將上開銀行帳戶存摺、提款卡及密
    碼等物交予該姓名不詳成年人使用，幫助其等遂行詐欺取財
    之犯行，要屬明確。
(三)、綜上所述，本件事證明確，被告施用毒品、幫助詐欺取財等
    犯行洵堪認定，應依法論科。
二、論罪科刑
(一)、按海洛因、甲基安非他命分別為毒品危害防制條例第2條第
    2項第1款、第2款所定之第1級毒品、第2級毒品，不得非法
    持有、施用，又按刑法上之幫助犯，係指以幫助之意思，對
    於正犯資以助力，而未參與實施犯罪之行為者而言。本件被
    告將其所有之帳戶存摺、提款卡及密碼，交予真實姓名不詳
    之成年人詐欺，既尚無積極證據足認被告與該人或其所屬之
    詐騙集團成年人成員間，具有共同正犯之犯意聯絡與行為分
    擔，顯係基於幫助他人詐欺之犯意，且所為提供帳戶予他人
    之行為係屬刑法詐欺取財罪構成要件以外之行為，是以幫助
    他人犯罪之意思而參與犯罪構成要件以外之行為，是核被告
    所為，係犯毒品危害防制條例第10條第1項之施用第1級毒品
    罪、同條例第10條第2項之施用第2級毒品罪、刑法第30條第
    1項前段、第339條第1項之幫助詐欺取財罪，其持有海洛因
    、甲基安非他命之低度行為，各應為施用之高度行為所吸收
    ，不另論罪，另被告同時交付前揭2個帳戶存摺、提款卡及
    密碼，僅有1幫助行為，又告訴人於同日接續匯款，時間密
    接，被害法益相同，詐騙集團成員應僅構成1詐欺取財罪，
    對被告應論幫助詐欺取財罪之1罪。再者，被告所犯上開3罪
    ，犯意各別，行為互異，應分論併罰。又被告前因違反槍砲
    彈藥刀械管制條例案件，經臺灣高等法院臺南分院以96年度
    上訴字第446號判決判處有期徒刑2年6月，併科罰金4萬元確
    定，於98年12月9日因縮短刑期假釋出監，付保護管束，於9
    9年4月18日保護管束期滿，假釋未經撤銷，所餘未執行之刑
    以已執行論而執行完畢，亦有上開前案紀錄表乙份存卷可按
    ，其於受徒刑之執行完畢，5年以內故意再犯本件有期徒刑
    以上之3罪，為累犯，各應依刑法第47條第1項規定，加重其
    刑，至於被告幫助他人犯詐欺取財罪，為幫助犯，本院衡其
    犯罪情節較正犯為輕，依刑法第30條第2項之規定，按正犯
    之刑減輕之，就幫助詐欺取財罪部分依法先加重其刑後減輕
    之。
(二)、爰審酌被告國小畢業之智識程度，前因施用毒品案件，經觀
    察、勒戒執行完畢，又再度施用毒品，顯見尚無戒除之決心
    ，施用毒品除戕害自身健康外，對社會秩序亦有潛在危害，
    又理應知悉金融帳戶存摺、提款卡（及密碼）具高度專屬性
    ，無由隨意交予他人，竟仍率然交予不知真實姓名之人，供
    作犯罪使用，非但使被害人受有財產上損失，亦造成難以追
    緝實際詐騙者，對於社會交易經濟秩序具有相當之危害性，
    惟念其犯後於本院審理時坦認犯行，施用毒品犯罪並未造成
    他人實害、本身並未實際參與詐欺取財犯行、本件告訴人被
    詐騙之金額為20萬元，被告交付存摺等物獲得之不法利益為
    1萬元，自承與父親、母親、兄、弟、姊、妹同住，從事油
    漆工工作之家庭、經濟狀況等一切情狀，分別量處如主文所
    示之刑，並定應執行之刑。另因數罪併罰中之1罪，依刑法
    規定得易科罰金，若因與不得易科之他罪併合處罰結果而不
    得易科罰金時，原可易科部分所處之刑，自亦無庸為易科折
    算標準之記載（司法院大法官會議解釋第144號意旨可資參
    照），本件被告所犯施用第1級毒品部分，不得易科罰金，
    是其餘各罪，即無庸為易科罰金之記載，亦併敘明。
三、至於扣案之海洛因13小包（驗前淨重合計1.52公克，驗餘淨
    重合計1.5公克，空包裝總重2.98公克）、甲基安非他命1小
    包（驗前淨重0.0819公克，驗餘淨重0.0582公克），除包裝
    袋外，應依毒品危害防制條例第18條第1項前段之規定，沒
    收銷燬之，而前開包裝袋14個，係防止毒品裸露、逸出及潮
    濕之功用，並便於攜帶，亦屬被告所有，為供施用海洛因所
    用之物，據被告供述甚明（見本院卷第30頁），應依刑法第
    38 條第1項第2款規定為沒收之諭知。
據上論斷，應依刑事訴訟法第273條之1第1項、第299條第1項前
段，毒品危害防制條例第10條第1項、第2項、第18條第1項前段
，刑法第11條、第30條第1項前段、第339條第1項、第30條第2項
、第47條第1項、第38條第1項第2款、第51條第5款，判決如主文
。
本案經檢察官王啟旭到庭執行職務。
中    華    民    國    100    年    6    月    30    日
                  刑事第二庭  法  官  林青怡
以上正本證明與原本無異。
如不服本判決應於收受判決後10日內向本院提出上訴書狀，並應
敘述具體理由；其未敘述上訴理由者，應於上訴期間屆滿後20日
內向本院補提理由書（均須按他造當事人之人數附繕本）「切勿
逕送上級法院」。
中    華    民    國   100    年    6     月    30    日
                              書記官  江芳耀
附錄論罪科刑法條
毒品危害防制條例第10條
施用第一級毒品者，處6月以上5年以下有期徒刑。
施用第二級毒品者，處3年以下有期徒刑。
刑法第339條
意圖為自己或第三人不法之所有，以詐術使人將本人或第三人之
物交付者，處 5 年以下有期徒刑、拘役或科或併科 1 千元以下
罰金。
以前項方法得財產上不法之利益或使第三人得之者，亦同。
前二項之未遂犯罰之。